【裁判字號】    97,聲,3859
【裁判日期】    971209
【裁判案由】    聲請法官迴避
【裁判全文】
臺灣高等法院刑事裁定                  97年度聲字第3859號
  聲  請  人
  即  被  告  甲○○
上列聲請人因偽造文書案件（本院97年度上訴字第4959號），聲
請法官迴避，本院裁定如下：
    主  文
聲請駁回。
    理  由
一、聲請意旨略以：被告被訴涉犯偽造文書案件，由本院97年度
    上訴字第4959號受理，而由受命法官林明俊審理中，然被告
    前於88年間，因擔任前立委林瑞圖之核心幕僚，因而協助揭
    發十幾位參加「龍馬球隊」之司法官涉有不當行為及內線交
    易等案，而前揭所揭露之司法官其中一人即為今承審本案件
    之受命法官林明俊，其除因上揭事實遭司法院移送調查外，
    更因該案而於該年度之考績被列為乙等，且於本案上訴後第
    一次開庭時，不到二十分鐘即要求被告認罪，並就辯護律師
    之發言不予理睬，另經被告之辯護律師閱卷後，始知重要事
    證（即告訴人之收、發文簿）已闕疑，影響被告訴訟權益甚
    大，以此被告顯與本件受命法官有職務對立或衝突之嫌隙，
    而有刑事訴訟法第18條第2款規定之執行職務有偏頗之虞之
    情，為此聲請受命法官林明俊迴避，以保被告有受公平審判
    之司法權益云云。
二、按當事人聲請法官迴避，以有刑事訴訟法第18條第1款、第2
    款所列情形之一者為限。又同法第18條第2款規定，得聲請
    法官迴避原因之所謂「有偏頗之虞」，係指法官與訴訟關係
    人具有故舊恩怨等關係，其審判恐有不公平者，以及指一般
    通常之人所具有之合理觀點，對於該法官能否為公平之裁判
    ，均足產生懷疑，且此種懷疑之發生，存有其安全客觀之原
    因，而非僅出於當事人自己主觀之判斷者，始足當之。至於
    訴訟上之指揮乃專屬於法院之職權，當事人之主張、聲請，
    在無礙於事實之確認以及法的解釋、適用之範圍下，法院固
    得斟酌其請求以為訴訟之進行，但仍不得以此對當事人之有
    利與否，作為其將有不公平裁判之依據，更不得以此訴訟之
    進行與否而謂有偏頗之虞聲請法官迴避（參照最高法院93台
    抗字第30號判例意旨）。
三、經查：法官職司審判，平亭曲直，依據卷內之證據，據以認
    定事實，適用法律，本於刑事訴訟法規定之犯罪事實應依證
    據認定之，無證據不得認定犯罪事實之準則，就主觀上之犯
    意及客觀上所為而予以調查審酌，以憑以認定是否合予各該
    罪之構成要件，而為是否論罪科刑之依據，是法官審理案件
    ，但憑客觀上之證據，而摒除法官個人主觀之意識，不得以
    推測或擬制之詞，以為裁判之基礎，且依被告所述，前揭檢
    舉本件受命法官林明俊參加「龍馬球隊」，並非被告所為，
    已難認林明俊法官與被告有何故舊恩怨關係之可言，林明俊
    法官是否參加「龍馬球隊」與其擔任本件被告被訴偽造文書
    案件之受命法官，係屬二回事，實難混為一談。至被告以林
    明俊法官於第一次開庭時，不到二十分鐘即要求被告認罪，
    並就辯護律師之發言不予理睬，惟此聲請人所指事項屬法官
    調查證據之順序、方法、訴訟指揮及問案態度之事，雖因聲
    請人事關己身利害，心中感受甚為特別，但客觀以言，尚非
    承審法官與聲請人具有故舊、恩怨等關係，審判恐有不公平
    ，或一般通常之人均會認為已達於法官不能為公平之審判之
    程度。又事實認定與當事人聲請調查證據之準否，為法官依
    法行使審判職權之範圍，現行刑事訴訟法雖改採改良式當事
    人進行主義，訴訟當事人得請求就自己有利之證據而為調查
    ，惟並不妨礙法官審判職權之行使，法官依法自得審酌對當
    事人聲請之準否，並依法官之專業智識、經驗，就個案所呈
    之一切情狀、證據，而為事實之認定。且以本案審理係採合
    議行之，受命法官依刑事訴訟法規定，係為準備審判起見，
    行準備程序，以處理第同法二百七十三條第一項、第二百七
    十四條、第二百七十六條至第二百七十八條規定之事項，嗣
    於審判期日，行合議審判，由合議庭法官依據審理之結果，
    審酌全部卷證資料而為認定事實，並適用法律，實無任由受
    命法官偏頗之可能，是本件被告徒憑主觀臆測，率予推定本
    件受命法官林明俊有刑事訴訟法第18條第2項之執行職務有
    偏頗之虞，尚難認有理由。綜上，本件被告聲請法官迴避所
    主張之事項，係出於其個人主觀之臆測，而無客觀原因、事
    實，核與刑事訴訟法第18條第2款之事由不合，被告之聲請
    ，為無理由，應予駁回。
據上論斷，依刑事訴訟法第21條第1項，裁定如主文。
中    華    民    國    97    年    12    月    9     日
                  刑事第五庭    審判長法  官  吳  敦
                                      法  官  陳春秋
                                      法  官  張傳栗
以上正本證明與原本無異。
如不服本裁定，應於收受送達後五日內向本院提出抗告狀。
                                      書記官  鄒賢英
中    華    民    國    97    年    12    月    11    日


司法院資訊處製作；財團法人民間司法改革基金會備份。
